【裁判字號】    89,易,1334
【裁判日期】    890718
【裁判案由】    違反著作權法
【裁判全文】
臺灣高雄地方法院刑事判決                       八十九年度易字第一三三四號
    公訴人  台灣高雄地方法院檢察署檢察官
    被  告  甲○○
    選任辯護人  陳彥勝
右列被告因違反著作權法案件，經檢察官提起公訴（八十八年度偵字第二二五六四號
），本院判決如左：
    主  文
甲○○擅自以重製之方法侵害他人之著作權，處有期徒刑陸月，併科罰金新台幣伍萬
元，有期徒刑部份如易科罰金，以參佰元折算壹日，罰金部份如易服勞役，以參佰元
即新台幣玖佰元折算壹日。
扣案如附表所示之物均沒收。
    事  實
一、甲○○於八十八年八月初，在其住處高雄市○鎮區○○街一二○巷四十五號，明
    知如附表所示「發現頻道」電視節目光碟係「協和國際多媒體股份有限公司」（
    下稱協和公司）取得台灣地區之獨家發行權，竟未經協和公司授權，受其姐之託
    購入該等原版光碟片後，以其所有之燒碌器一部，擅自重製如附表所示光碟片四
    十一片，共三十四部節目，以此方法侵害協和公司之著作財產權。並於同年月六
    日，以國內快捷郵件之方式，將該等擅自重製之光碟片，無償散佈予其友人丁○
    ○觀賞。同日十八時五十六分，在高雄國際機場國內線貨運站，經查驗人員發現
    ，報警查獲。並扣得該等重製光碟四十一片及上開燒錄機一部。
二、案經協和公司訴由內政部警政署航空警察局高雄分局移請台灣高雄地方法院檢察
    署檢察官偵查起訴。
    理    由
一、訊之被告甲○○固坦承有於右揭時地擅自重製如附表所示之光碟，惟否認犯罪，
    辯稱：伊係代姐購買原版之如附表所示發現頻道之電視節目光碟，重製一份作為
    備份之用。且伊以郵局快捷函件遞送本件光碟，航空警察局逕行開拆、檢查，查
    獲及扣押程序均屬違法，所取得之光碟自不得採為証據云云。
二、惟查：
  （一）、告訴人協和公司係「發現頻道目錄公司」（Discovery Cannel Aatalog,
          Inc.）所發行之如附表所示電視節目之獨家經銷商，此有「發現頻道目錄
          公司」與協和公司簽訂之家用節目帶經銷合約書英文本及中譯本各一份在
          卷可稽。告訴人對被告提出本件告訴，應屬合法，於此合先敘明。
  （二）、按合法電腦程式著作重製物之所有人得因備用存檔之需要重製其程式，著
        作權法第五十九條第一項定有明文。本件影音光碟係屬視聽著作，並非電腦
          程式著作，自無此合理使用條文之適用甚明。被告所辯作備份之用等語，
          應無解於擅自重製他人著作之罪責。
  （三）、被告擅自以重製之方法侵害他人之著作權之犯行，復有重製之工具燒錄器
          一台及重製所得之如附表所示光碟四十一片扣案可為佐証。而扣案之如附
          表所示光碟均為擅自重製之協和公司獨家經銷之發現頻道電視節目光碟，
          亦經協和公司職員丙○○於警訊中指訴綦詳。被告此部分罪嫌，應堪認定
          。
三、訊據被告對將本件如附表所示擅自重製之光碟四十一片，以郵寄方式，借予丁○
    ○觀賞之事實亦於第二次警訊、偵查及本院審理中供承明白，核與丁○○於警訊
    、偵查及本院審理中証述之情節悉相符合。被告明知為侵害著作權之物而散佈之
    犯行應可認定。
四、本件被告擅自重製之光碟係在以國內快捷寄送過程，經航空警察局高雄分局安檢
    第三隊隊員乙○○執行貨運安檢勤務時，以Ｘ光機檢查時發現可疑，乃會同郵局
    人員實施人工複查查獲，此有該員之報告書及該分局之八十八年九月四日航警高
    分四字刑事案件移送書及八十九年六月二十三日（八九）航警高分三字第三六五
    八號函各一份在卷可按。依民用航空法第四十六條之規定，對於航空器之客貨，
    於航空器起飛前、降落後固可為檢查，惟該條規定於第五章之飛行安全章，安全
    檢查人員以Ｘ光機發現本郵件內含物係光碟片，與飛行安全並無關聯甚為顯然，
    檢查人員進一步開拆該郵件，是否有其必要性及妥當性固有可議，然其檢查行為
    既屬於法有據，其因此查獲之本件重製光碟片自可採為証據。被告辯稱：本件查
    獲程序違法，扣案之重製光碟片不得採為証據云云尚非可採。況刑事訟訴法第一
    百五十五條第二項雖規定，無証據能力之証據，不得作為判斷之依據。然何証據
    為無証據能力，該法係採列舉規定，分別定於第一百五十九條及第一百六十條。
    証據取得之過程違法，並不在列舉範圍內，亦難謂因此取得之証據無証據能力。
    於此併予敘明。
五、核被告所為，係犯著作權法第九十一條第一項，及第九十三條第三款以第八十七
    條第二款之明知為侵害著作權之物而散佈之方法，侵害他人之著作權等罪。二罪
    間有方法結果關係，應依刑法第五十五條牽連犯之規定，從一重之著作權法第九
    十一條第一項處斷。
    。爰審酌被告不知對他人之智慧財產權予以尊重看待，違反國際上普遍強調保護
    智慧財產權以期發揚人類精神創作之潮流固應予重罰，惟念其重製之光碟數量尚
    少，且未為營利之用，造成之損害尚屬非鉅，且於犯罪後尚能坦承犯行等一切情
    狀，量處如主文所示之刑，並諭知有期徒刑部份易科罰金之折算標準，及併科罰
    金部份易服勞役之折算標準。又扣案如附表所示擅自重製之光碟為犯罪所得之物
    ，燒錄器為犯罪所用之物，且均為被告所有，此均為被告供承在卷。自應分別依
    刑法第三十八條第一項第二款、第三款之規定，併予宣告沒收。
據上論斷，應依刑事訴訟法第二百九十九條第一項前段，著作權法第九十一條第一項
第九十三條第三款、第八十七條第二款，刑法第十一條前段、第五十五條、第四十一
條、第四十二條第二項、第三十八條第一項第二款、第三款，判決如主文。
本案經檢察官顏漢文到庭執行職務。
中      華      民      國    八十九     年      七      月    十八    日
                                  臺灣高雄地方法院刑事第七庭
                                      法  官  蔡  國  卿
右正本證明與原本無異。
如不服本判決，應於判決送達後十日內，向本院提出上訴狀。
                   書記官  邱  靜  銘
中      華      民      國    八十九     年      七      月    二十    日
附錄本判決論罪之法條
著作權法第九十一條第一項：
擅自以重製之方法侵害他人之著作財產權者，處六月以上三年以下有期徒刑，得併科
新臺幣二十萬元以下罰金。
著作權法第九十三條第三款：
有左列情形之一者，處二年以下有期徒刑，得併科新臺幣十萬元以下罰金：
三、以第八十七條各款方法之一侵害他人之著作權者。
著作權法第八十七條第二款：
有左列情形之一者，視為侵害著作權或製版權：
二、明知為侵害著作權或製版權之物，而散布或意圖散布而陳列或持有或意圖營利而
    交付者。


司法院資訊處製作；財團法人民間司法改革基金會備份。
